【裁判字號】    90,訴緝,35
【裁判日期】    900413
【裁判案由】    搶奪
【裁判全文】
臺灣臺北地方法院刑事判決                            九十年度訴緝字第三五號
    公  訴  人  臺灣臺北地方法院檢察署檢察官
    被      告  丙○
右列被告因搶奪案件，經檢察官提起公訴（八十九年度偵字第一五五四四號），本院
判決如左：
    主  文
丙○意圖為自己不法之所有，而搶奪他人之動產，累犯，處有期徒刑壹年。
    事  實
一、丙○曾於民國八十八年間，因竊盜案件經臺灣板橋地方法院判處有期徒刑五月，
    嗣經臺灣高等法院駁回上訴確定，甫於八十九年三月廿四日執行完畢。猶不知悔
    改，基於為自己不法所有之犯意，於八十九年七月二十五日下午一時許，前往台
    北市○○○路三四六號一樓城市當鋪，向該當鋪店長乙○○佯稱欲購買鑽戒及手
    錶，乙○○便先拿出擺置於櫥窗展示價值各為新台幣（下同）二十萬元、三十萬
    元之鑽戒及勞力士手錶各一只供丙○觀覽試戴，惟丙○表示另欲選購藍寶石戒指
    ，乙○○乃轉身至櫥櫃拿取藍寶戒指予丙○，詎丙○竟趁乙○○不備之際，將仍
    屬在乙○○實力支配範圍內之上開鑽戒及勞力士手錶，當場直接以未達足以抑制
    乙○○自由意思程度之手段，侵害乙○○之自由意思，而公然掠取之上開仍屬乙
    ○○所持有之鑽戒及勞力士手錶，得手後隨即逃離該當鋪。嗣於同年七月二十六
    日，丙○至台北縣永和市○○路四三七號金鴻當鋪，將上開鑽戒典當十萬元，再
    將當票以一萬元之代價售予不知情之友人陳東豐，由陳東豐將該鑽戒贖回轉售；
    另於同年七月三十一日，丙○持上開勞力士手錶，至台北縣板橋市○○路六十巷
    一號上昇當鋪，向不知情之店主謝義松典當五萬元，旋於同日贖回，同年八月二
    日，再持該勞力士手錶至上昇當鋪典當十五萬元。迨同年八月三日下午四時許，
    在台北縣永和市○○路四二二號前為警逮獲，進而查悉上情。
二、案經台北市政府警察局中山分局報請臺灣臺北地方法院檢察署檢察官偵查起訴。
    理  由
一、右開事實，業據被告丙○迭於偵、審中坦承不諱，核與被害人乙○○於警訊及偵
    、審時指訴情節相符，併有現場監視器翻攝之照片一幀、贓物領保管收據附卷足
    稽，而搶奪得來之鑽戒係被告至金鴻當鋪典當十萬元，再將當票以一萬元之代價
    售予陳東豐，由陳東豐將該鑽戒贖回轉售之事實，亦據證人陳東豐於警訊時證述
    在卷（見偵查卷第八頁）；至於上開勞力士手錶，則係被告於八十九年七月三十
    一日至上昇當鋪典當、同日回贖，又於同年八月二日再度至上昇當鋪典當各節，
    復經證人謝義松於警訊時證述屬實，且有當票一紙可佐，是由被害人乙○○遭搶
    財物之銷贓過程，上開贓物均源自被告，足證被告上開自白核與事實相符。本件
    事證明確，被告犯行堪以認定，應予依法論科。
二、按刑法上搶奪罪之成立，只要行為人破壞持有人對於財物監督支配狀態所使用之
    手段，係當場直接侵害被害人之自由意思，且尚未達足以抑制被害人自由意思之
    程度，而係乘持有人不備或不及抗拒而使用上開手段公然掠取持有人財物之行為
    即已該當；是核本件被告丙○在被害人尚有注意之際，將仍屬在被害人實力支配
    下之鑽戒及勞力士手錶，當場施以未達足以抑制被害人自由意思之程度之手段，
    侵害被害人之自由意思，乘被害人不備而公然掠取被害人所持有之物，核其所為
    ，係犯刑法第三百二十五條第一項之搶奪罪。查被告有如事實欄所載之前科，有
    臺灣高等法院檢察署刑案紀錄簡覆表可按，於五年內再犯本件最重本刑為有期徒
    刑以上之罪，為累犯，應依刑法第四十七條之規定加重其刑。爰審酌被告之犯罪
    動機、目的、手段、搶奪之財物價值不訾，所生危害尚非輕微、犯罪後坦承犯行
    ，態度尚稱良好等一切情狀，量處如主文所示之刑，以資懲儆。
三、移送併案（八十九年度偵字第一六九六三號）意旨略以：被告丙○意圖為自己不
    法之所有，於八十九年七月二十二日晚間七時十分許，至臺北市○○○路○段六
    五巷二弄十五之一號之無店名珠寶店，佯以選購為由，請店員甲○○將擺置於櫥
    窗內之鑽戒數枚供其挑選，被告旋趁甲○○轉身不備之際，搶奪其中售價八萬餘
    元之鑽戒一枚，得手後藉故奪門而逃，因認被告涉犯刑法第三百二十五條第一項
    之搶奪罪嫌云云。惟按「刑法第三百四十三條第一項（現行刑法第三百二十五條
    第一項）之搶奪罪，係指公然奪取而言。若乘人不備竊取他人所有物，並非出於
    公然奪取者，自應構成竊盜罪」，最高法院二十二年上字第一三三四號判例著有
    明文。經查：證人甲○○於本院審理時證述：「當時伊將八枚鑽戒放在桌上展示
    ，被告稱仍要看其他戒指，所以乘伊拿計算機算錢不注意時，拿取其中一枚鑽戒
    ，嗣被告藉故要至外面展示櫃選購，伊見被告手提包仍在店內，不以為意，迨被
    告離開店門拔腿逃跑，始覺有異，經清點查知價值七萬元之主鑽一顆為被告所拿
    取」等詞（見本院九十年三月二十七日審判筆錄），由證人所述被告犯罪手法觀
    之，顯然被告係乘甲○○不知情狀況，竊取上開鑽戒，並非以公然奪取方式為之
    ，是本件被告應係犯竊盜罪嫌，移送併辦意旨認被告係犯搶奪罪嫌云云，容有未
    洽。此部分犯行既未經公訴人起訴，復與前揭論罪科刑部分犯罪構成要件不同，
    而無裁判上一罪之連續關係，本院無從併予審究，應退由檢察官另行偵查辦理，
    附此敘明。
據上論斷，應依刑事訴訟法第二百九十九條第一項前段，刑法第三百二十五條第一項
、第四十七條，判決如主文。
本案經檢察官莊俊仁到庭執行職務
中      華      民      國    九十      年      四      月     十三     日
                                      臺灣臺北地方法院刑事第八庭
                                          法  官  胡宏文
右正本證明與原本無異。
如不服本判決，應於判決送達後十日內，向本院提出上訴狀。
                                          書記官  劉穗筠
中      華      民      國    九十      年      四      月     十七     日
附本案論罪科刑依據之法條：刑法第三百二十五條第一項
刑法第三百二十五條
意圖為自己或第三人不法之所有，而搶奪他人之動產者，處六月以上五年以下有期徒
刑。
因而致人於死者，處無期徒刑或七年以上有期徒刑。致重傷者，處三年以上十年以下
有期徒刑。
第一項之未遂犯罰之。


司法院資訊處製作；財團法人民間司法改革基金會備份。
